臺灣高等法院交通事件裁定　　　　　　　　　　　　九十一年度交抗字第一六三號
　　抗　告　人
　　即受處分人　行政院國軍退除役官兵輔導委員會榮民服務處
　　　　　　　　榮民計程車業服務中心台北縣分中心
　　代　表　人　甲○○
右抗告人因違反道路交通管理處罰條例案件，不服臺灣板橋地方法院中華民國九十一
年一月二十三日裁定（九十一年度交聲字第一九三號），提起抗告，本院裁定如左：
    主  文
抗告駁回。
    理  由
一、抗告意旨略以：抗告人行政院國軍退除役官兵輔導委員會榮民服務處榮民計程車
    業服務中心台北縣分中心（以下簡稱榮車中心）並非不於規定應到案期間到案，
    實因監理所規定在提供之資料上應蓋各該地區「計程車同業公會之認證章」，始
    於受理；然榮車中心係屬公務單位性質，與一般計程車行之經營有別，公會當然
    不同意為榮車中心蓋章認證，故榮車中心以前所有之罰單縱使在應到案日前到案
    ，監理所仍不受理，除非有法院之確定判決予以證明，監理所才受理將罰單或裁
    決書辦理歸責指定駕駛人。為此榮車中心函請交通部及台北市交通局函覆釋疑；
    經各相關單位回覆，目前（民國九十一年以後）已經可以免蓋公會之「認證章」
    即可辦理應到案日前到案之辦法辦理歸責指定駕駛人，並提出行政院國軍退除役
    官兵輔導委員會台北市榮民服務處榮民計程車業服務中心年榮車業字第一二八
    九號函、台北市政府交通局中華民國九十年十一月十五日北市交三字第九０二四
    六六三六００號函、交通部路政司中華民國九十年字第二０四四四號函可證，為
    此提起抗告云云。
二、本件抗告人即受處分人榮車中心所有車號ＭＰ－五六二號營業小客車，於八十九
    年十一月十四日零時零二分許，行經台北市市區，該處路段速限為
    五十公里，抗告人所有前開車輛逕以超過規定之最高時速二十公里以上之速度超
    速行駛，並經拍照為證，經台北市政府警察局大安分局大安分隊執勤員警以其有
    違反道路交通管理處罰條例第四十條第一項規定之行為，以Ａ00000000
    號舉發違反道路交通管理事件通知單逕行舉發，指定應到案日期八十九年十二月
    二十九日，並送達予受處分人。因受處分人迄未依規定自動繳納罰鍰，亦不依通
    知日期到案聽候裁決，原處分機關乃於九十年十二月二十八日依違反道路交通管
    理事件統一裁罰標準及處理細則第四十四條第一項及裁罰標準表、修正前道路交
    通管理處罰條例第四十條第一項規定，從重裁處罰鍰新臺幣二千四百元（即銀元
    八百元），有交通部公路局台北區監理所北監六字第裁四０－Ａ0000000
    0號違反道路交通管理事件裁決書、違規查詢報表等各乙件在卷可稽。抗告人對
    此亦不否認，抗告人所有該部車號汽車有於前述時地超速行駛之違規行為堪以認
    定。
三、按逕行舉發之違反道路交通管理事件，經汽車所有人依通知單之應到案日期前到
    案，並告知違規駕駛人姓名、身分證統一編號及住址者，處罰機關應即另行通知
    違規駕駛人到案依法處理；逾應到案日期，處罰機關應依本條例第十五條第三項
    規定處罰該汽車所有人，違反道路交通管理事件統一裁罰標準及處理細則第二十
    四條定有明文。經查，本件汽車所有人為榮車中心，為抗告人所不否認。依前開
    說明，榮車中心若認實際駕駛人係他人，即應於收受舉發違反道路交通管理事件
    通知單所定之應到案日期即八十九年十二月二十九日前，向處罰機關告知違規駕
    駛人，惟榮車中心並未於上開時間到案說明，遲至九十一年一月七日，始向交通
    部公路局台北區監理所提出異議，有其異議狀（含臺北區監理所之收件章戳）影
    本一份在卷足憑（原審卷第二頁至第四頁），則原處分機關於不確知真正違規人
    之情形下逕對汽車所有人榮車中心為裁決，揆諸上開規定並無違誤。抗告意旨稱
    ：其並非不於應規定期間到案，實因裁決所以契約書未蓋認證單位的認證章而予
    駁回等語，惟查：依抗告人提出之台北市榮民服務處榮民計程車業服務中心於九
    十年十一月九日榮車業字第一二八九號函主旨記載：「卓請貴司（指交通部路
    政司）函釋本中心榮民參與經營契約書之合法性及效力，．．．一、本屬榮車台
    北市分中心日前向台北市交通事件裁決所申辦交通違規歸責駕駛人乙案，案經裁
    決所以契約書未蓋認證單位的認證章而予駁回，．．．。三、目前本中心所屬其
    他地區分中心並未發生台北市交通裁決所函覆批駁之情事，．．．」，而交通部
    路政司於九十年十一月二十八日以路台營九十字第二０四四四號函覆台北市榮民
    服務處榮民計程車業服務中心稱：「查有關榮車駕駛員自備車輛參與經營契約書
    係經本部八十五年六月六日邀集相關單位會商，並經台北市交通局．．．同意備
    查在案，故有關其所屬自備車輛參與經營駕駛人交通違規案，惠請依道路交通處
    罰條例第八十五條規定再審酌」，台北市政府交通局則於九十年十一月十五日北
    市交三字第九０二四六六三六００號函覆抗告人：「二、旨揭交通違規裁罰案請
    檢附原申請文件暨本局八十六年十二月二日北市交四字第八六二四七九二七００
    號函影本逕向本市交通事件裁決所辦理」，依上開函文所示，榮車中心申辦交通
    違規歸責駕駛人關於契約認證問題，早於八十六年十二月二日經台北市政府交通
    局同意備查在案，而台北市榮民服務處榮民計程車業服務中心所屬Ｈ九－二七二
    號車經該中心向台北市交通事件裁決所申辦交通違規歸責駕駛人乙案，雖經裁決
    所以契約書未蓋認證單位認證章而予駁回，然此僅係車輛所有人向裁決所舉證告
    知駕駛人誰屬，所提出之契約因未蓋認證單位之認證章，而不為裁決所採信，係
    屬個案之事實認定問題，尚難一概而論榮車中心所屬車輛駕駛人違規，榮車中心
    即不得申辦告知違規駕駛人。且台北市榮民服務處榮民計程車業服務中心前開函
    文說明(三)亦載明其他地區分中心並未發生上開因契約未蓋認證單位之認證章而遭
    裁決所駁回之情事，是抗告人以上開理由，認裁決所除非有法院之確定判決予以
    證明，才受理將罰單或裁決書辦理歸責指定駕駛人，尚屬無據。況抗告人亦不否
    認其未就本件違規駕駛人為呂梁乙節告知原處分機關，綜上所述，抗告人應有前
    揭違規行為，足可認定，從而裁決機關援引上揭法條裁處抗告人罰鍰八百元即新
    台幣二千四百元，並無不合，原審法院以本件異議為無理由而駁回異議，核無不
    合，抗告人仍執前詞指摘原裁定不當，為無理由，應予駁回。
據上論斷，應依道路交通案件處理辦法第二十六條，刑事訴訟法第四百十二條，裁定
如主文。
中      華      民      國        九十一    年      三    月      十二  日
                              臺灣高等法院交通法庭
                                  審判長法  官  陳  春  秋
                                        法  官  王  麗  莉
                                        法  官  徐  培  元
右正本證明與原本無異。
不得再抗告。
                                        書記官  陳  建  邦
中      華      民      國      九十一   年    三     月      十三      日
